臺灣高雄地方法院民事判決　　　　　　　94年度重訴字第97號
原　　　告　欣德路通運股份有限公司
法定代理人　丙○○
訴訟代理人　薛西全律師
複代理人　　劉妍孝律師
被　　　告　丁○○
　　　　　　甲○○
　　　　　　乙○○
　　　　　　戊○○即己○之承受.
上四人共同
訴訟代理人　李文禎律師
　　　　　　黃如流律師
　　　　　　黃小舫律師
上列當事人間損害賠償事件，本院於民國96年7 月20日言詞辯論
終結，判決如下：
    主  文
被告丁○○應給付原告新台幣陸佰貳拾萬元及自民國九十四年三
月二十四日起至清償日止，按週年利率百分之五計算之利息。
原告其餘之訴駁回。
訴訟費用由被告丁○○負擔。
本判決第一項於原告以新台幣貳佰零陸萬元供擔保後得假執行；
但被告丁○○如以新台幣陸佰貳拾萬元供擔保後，得免為假執行
。
原告其餘假執行之聲請駁回。
    事實及理由
壹、程序方面：
    按第168 條至第172 條及前條所定之承受訴訟人，於得為承
    受時，應即為承受之聲明，民事訴訟法第175 條第1 項定有
    明文。而本件被告己○於本件訴訟程序進行中之民國95年7
    月5 日死亡，第1 順位繼承人中除被告戊○○聲請限定繼承
    外，其餘繼承人均聲請拋棄繼承，業經調閱本院95年度繼字
    第1813號、1822號、1954號卷審核無訛，則被告戊○○聲請
    承受訴訟，依法即無不合。
貳、實體方面：
一、原告主張：被告丁○○原為大華證券投資信託股份有限公司
    （下稱大華證券公司）營業員，向原告詐稱可代向大華證券
    公司購買安益債券基金，原告因而於民國91年12月24日，轉
    讓交付高雄銀行前鎮分行為發票人，金額分別為新台幣（下
    同）550 萬元、50萬元、20萬元，發票日均為91年12月24日
    之支票3 紙（下稱系爭支票，其中50萬元、20萬元銀行支票
    係以黃桂花名義購買，支票受款人為黃桂花）予丁○○，委
    託向大華證券公司購買安益證券基金，丁○○夥同被告甲○○、乙○○、被告戊○○之被繼承人己○，將上開款項匯入
    其等帳戶共同侵吞，己○於95年7 月5 日死亡，被告戊○○
    為其繼承人，依民法第184 條第1 項前段、第185 條第1 項
    及繼承之相關規定，請求被告丁○○、甲○○、乙○○、戊○○連帶賠償上開所受損害（原告依不當得利請求被告戊○○、乙○○給付部分，另裁定駁回）。並聲明：(一)被告應連
    帶給付原告620 萬元及自起訴狀繕本送達翌日起至清償日止
    ，按週年利率5 ％計算之利息；(二)願供擔保請准宣告假執行
    。
二、被告丁○○抗辯：被告己○已臥病多年，以己○名義開立之
    世華銀行前金分行000000000000號帳戶，向由丁○○作為股
    票交易之用，己○及被告甲○○、乙○○均未參與侵占系爭
    支票，至其餘原告主張之事實，均不爭執。被告甲○○、乙○○則抗辯：其等未參與共同侵權行為或共同侵占。被告戊○○抗辯：己○未參與共同侵權行為或共同侵占。被告丁○○、甲○○、乙○○、戊○○均聲明：(一)原告之訴及假執行
    之聲請均駁回。(二)如受不利判決願供擔保，請准宣告免為假
    執行。
三、原告主張上開丁○○受原告委託向大華證券公司購買安益債
    券基金，原告已交付系爭支票予丁○○，丁○○未代向大華
    證券公司購買安益債券基金之事實，已提出支票3 份、丁○○帳戶1 份、偽造之大華證券公司交易確認單2 份、丁○○
    所寫之大華證券公司願給付原告620 萬元否則由其負連帶保
    證責任之切結保證書1 份（詳本院卷卷【一】第7 頁起）為
    證，並為被告丁○○所不爭執，且被告丁○○未曾任職於該
    公司，原告及黃桂花均未曾向該公司購買大華安益債券基金
    ，被告丁○○交付原告之該公司名義交易確認單非該公司所
    出具，格式亦有不符，此有大華證券公司94年9 月12日94大
    華信管字第0269號函及所附該公司交易確認單格式、基金保
    管銀行存摺影本附卷可稽（詳本院卷卷【一】第41頁），自
    堪信原告之上開主張為真實。而被告己○已死亡，戊○○為
    唯一繼承人，聲請限定繼承，已如前述。則本件爭執即在於
    ：(一)被告丁○○應否對原告負侵權行為損害賠償責任？(二)被
    告甲○○、乙○○、戊○○應否對原告負侵權行為損害賠償
    責任？本院分述判斷意見如下：
  (一)關於被告丁○○應否對原告負侵權行為損害賠償責任：
    按因故意或過失，不法侵害他人之權利者，負損害賠償責任
    ，民法第184 條前段定有明文。又金融機構所簽發之票據一
    般商業使用均視同現金，是收受金融機構所簽發之票據受託
    代購債券基金，依一般經驗法則，僅須將該票據直接交由出
    賣人提示而直接購買即可，並無經由個人帳戶提示後，再辦
    理代購之必要。而本件原告交付被告丁○○之系爭支票，均
    係高雄銀行前鎮分行所簽發，有該支票影本附卷可稽（詳本
    院卷卷【一】第7 頁起），等同於於現金，被告丁○○未直
    接代購大華安益債券基金，反將系爭5,500,000 元支票存入
    自己在萬泰商業銀行高雄分行之第000-00-000000-0 號帳戶
    ，系爭500,000 元支票存入自己在國泰世華商業銀行前金分
    行之第000-00-000000-0 號帳戶，系爭200,000 元支票存入
    被告己○在國泰世華銀行前金分行之第000-00-0000000-0號
    帳戶，並均據以提領，有被告丁○○提出之該萬泰商業銀行
    高雄分行帳戶之存摺對帳單及國泰世華商業銀行94年9 月21
    日094 國世前金字第0170號函及所附之上開丁○○帳戶、己○帳戶之存提款明細表附卷可稽（詳本院卷卷【一】第65頁
    、第79頁起），事後被告丁○○復出具不實之交易確認單（
    詳本院卷卷【一】第12頁起），表示已代原告購入債券基金
    ，依上所述，所為即違一般經驗法則，難認收受系爭票據時
    確有代購債券基金之意；且經原告表示不願續約，請求代為
    結算投資盈虧時，丁○○復出具切結保證書（詳本院卷卷【
    一】第14頁），表示已向大華證券公司取得協議，將於11日
    後之94年1 月21日付款，如有延誤，願負連帶保證責任，益
    見被告丁○○非在債券基金代購上有何困難，而係故意詐騙
    原告，所為屬故意不法侵害甚明，而其不法侵害行為與原告
    所受喪失金錢之損害間，有因果關係，合於侵權行為之要件
    ，依上開規定所示，被告丁○○自應對原告所受損害負賠償
    責任。
  (二)關於被告甲○○、乙○○、戊○○應否對原告負侵權行為損
    害賠償責任：
    本件與原告接洽辦理代購基金事宜者僅丁○○之事實，為原
    告所不爭執（詳卷第99頁）；又系爭550 萬元、50萬元支票
    、均係存入被告丁○○個人帳戶提領已如前述，且經本院調
    閱被告甲○○、乙○○、己○之存款帳戶及被告丁○○之股
    票買賣帳戶，並未發現資金相互流通之情，故自資金流動情
    形以觀，即難遽認該部分詐騙與被告甲○○、乙○○及被告
    戊○○之被繼承人己○有何關連；而原告復未具體主張甲○○、乙○○、己○有何共同侵害之行為，且未提出證據或聲
    請調查加以證實，則訴請被告甲○○、乙○○、戊○○與被
    告丁○○負連帶賠償責任，依法即有未合。再者，系爭20萬
    元支票雖係存入被告戊○○被繼承人己○帳戶提領，然己○
    為被告丁○○之父，此有戶籍謄本在卷可稽（詳本院95年度
    繼字第1813號卷第7 頁），以該2 人之父女關係，被告借其
    父己○之帳戶存入系爭20萬元支票並予提領，亦不違常情，
    非必為共同詐騙或共同侵占，是自難以該系爭支票提領之情
    形，逕自推論己○有何共同侵權之行為，而除此原告並未具
    體主張己○或被告甲○○、乙○○如何參與共同侵害，且未
    提出證據或聲請調查加以證實，則訴請該3 人與被告丁○○
    共同負損害賠償責任，依法亦有未合。
四、綜上所述，被告丁○○應給付原告620 萬元及自起訴狀繕本
    送達翌日即94年3 月24日起至清償日止，按週年利率5 ％計
    算之遲延利息；原告另訴請被告甲○○、乙○○、戊○○給
    付部分，依法尚無理由，均應予以駁回。
五、上開原告勝訴部分，兩造陳明願供擔保請宣告假執行或免為
    假執行，經核均與規定相符，爰分別酌定相當之擔保金額予
    以宣告。原告敗訴部分，假執行之聲請即失所依附，均應併
    予駁回。
六、本件事證已臻明確，原告所提出本件侵害以外交予被告丁○○之支票、提領帳戶資料（詳本院卷卷【二】第341 頁起）
    ，核與本件侵害無關，又本件訴訟程序中依原告請求函調之
    被告丁○○、甲○○、乙○○及己○綜合所得稅資料、稅務
    電子閘門財產所得調卷明細表、及該4 人之其他金融帳戶資
    料、帳戶匯款資料、股份變動資料、股票集保帳戶資料等，
    經審酌後，認均與本件之判決結果無影響，爰不一一論述，
    併予敘明。
七、據上論結，原告之訴為一部有理由，一部無理由，依民事訴
    訟法第79條、第390 條第2 項、第392 條第2 項，判決如主
    文。
中　　華　　民　　國　　96　　年　　8 　　月　　10　　日
                  民事第一庭審判長法  官  陳嘉惠
                                  法  官  廖純卿
                                  法　官　鄭峻明
正本係照原本作成。
如不服本判決，應於送達後20日內，向本院提出上訴狀並表明上
訴理由，如於本判決宣示後送達前提起上訴者，應於判決送達後
10日內補提上訴理由書（須附繕本）。
中　　華　　民　　國　　96　　年　　8 　　月　　10　　日
                                  書記官　鍾淑美
